【裁判字號】    90,判,620
【裁判日期】    900419
【裁判案由】    虛報進口貨物
【裁判全文】
最  高  行  政  法  院  判  決                      九十年度判字第六二○號
    原      告  堂益貿易股份有限公司
    代  表  人  乙○○
    訴訟代理人  甲○○
                陳玉華
    被      告  財政部基隆關稅局
    代  表  人  朱恩烈
右當事人間因虛報進口貨物事件，原告不服財政部中華民國八十八年十一月二十日台
財訴第000000000號再訴願決定，提起行政訴訟。本院判決如左︰
    主  文
原告之訴駁回。
訴訟費用由原告負擔。
    事  實
緣原告於八十六年一月四日委由隆昌曾記報關有限公司向被告報運自日本進口山藥乙
批（報單號碼：第ＡＥ／八五／八一三四／○三九六號），原申報完稅價格新臺幣（
以下同）二五五、二四三元。於放行後，依據財政部關稅總局驗估處查核結果，完稅
價格應為六九五、六八三元，認原告顯有繳驗不實發票，低報價格，偷漏關稅之違法
行為，被告乃依據海關緝私條例第三十七條第一項之規定，處以漏稅額二倍之罰鍰計
三五二、三五二元，並依同條例第四十四條之規定追徵所漏稅款計一七八、五六五元
。原告不服，聲明異議未獲變更，提起訴願及再訴願遞遭決定駁回，遂提起行政訴訟
。茲摘述兩造訴辯意旨如次：
原告起訴意旨及補充理由略謂：一、山藥係農產品之一種，其價格波動繫於當時產量
供應與需要變動等因素，尤其產期亦有莫大影響。系爭貨品係前年未及時賣出之過時
貨，經一年之冷藏已列為次級品，被告查驗時亦取有樣本可供認定，原告於異議及訴
願期間屢次提出鑑定之申請，但被告均不予置理、採信。二、被告聲稱原告繳驗不實
發票，並稱原告未能提出具體理由及裝箱單、匯款證明、國內發票等資料以資證明原
告發票價格即為實際交易價格，但原告確曾將上開資料郵寄被告，為何竟稱其未收到
以上資料？三、被告稱其駐日代表獲得之實際交易價格方為正確，完全否定原告提供
之實際交易價格，且根據瞭解財政部關稅總局驗估處僅派一員長期駐日本調查進口價
格查核，其人員是否誠信做事，毫無違失？且系爭貨物為農產品，不同銷售場所如超
市、菜市、中央市場、或產地其價格均不同。且本案經三年方得調查結果，可見該人
員在日本辦事效率之差，不知其查詢方式為何？究竟如何取得訊息，計算交易價格？
此雖經原告屢次提出被告質疑，但被告均以事屬機密不可透露為由搪塞，懇請鈞院令
其說明並提出證據以符公允。四、被告稱原告報運進口所繳驗之發票為偽造變造，惟
均無確實證據，自以為是，顯有違法。五、被告稱本案進口報單及報關未經報明來貨
為次級品，且於報關前亦未主動向進口地海關申請查驗。惟根據海關進口稅則規定進
口貨報關其應否查驗其權在於被告決定非原告所能左右。何況原告在報關時亦有交驗
如附案所寄之進口貨照片。被告在答辯書稱原告於報關前未主動向進口地海關申請查
驗，顯然係推卸之辭。六、原告係一信用卓著之貿易公司，在國內外進出口商中極有
聲望，尤其在日本亦設有分公司，在八十一年九月一日我國「貿易快訊」第一版有登
載原告公司在日本拓展貿易事實，且原告公司久年從事水產貿易事業，協助政府爭取
龐大外匯收入，國貿局有案可查，即可印證原告絕無逃漏進口關稅之可能，請求撤銷
原處分及一再訴願決定等語。
被告答辯意旨略謂：一、按報運貨物進口而有繳驗偽造、變造或不實之發票或憑證情
事者，得視情節輕重，處以所漏進口稅額二倍至五倍之罰鍰，或沒入或併沒入其貨物
，為海關緝私條例第三十七條第一項所明定；「有違反本條例情事者，除依本條例有
關規定處罰外，仍應追徵其所漏或沖退之稅款」，復為同條例第四十四條所明定。另
按「從價課徵關稅之進口貨物，其完稅價格以該進口貨物之交易價格作為計算根據‧
‧‧」亦為關稅法第十二條第一項所明定。又所謂「交易價格」，依同法第十二條第
三項之規定：「係指進口貨物由輸出國銷售至中華民國實付或應付之價格。」。本案
原告自日本報運進口山藥，原申報價格為CFR JPY 1,500/CTN(10 KGS) ，案經財政部
關稅總局驗估處函請台北駐日經濟文化代表處經濟組查證結果，其真實交易價格為CF
R JPY 2,870,000元，即每箱價格為 CFR JPY 4,100/CTN (10 KGS)，原告涉有繳驗不
實發票，逃漏關稅之情事，是以本案原告原申報價格並非實際交易價格，自不能作為
計算完稅價格之依據。被告按查得實際交易價格核估，並依法核處，於法並無不合。
二、本案原進口報單及報關時檢附之發票內並未報明來貨為次級品，且於報關前亦未
主動向進口地海關申請查驗（本批來貨進口報單通關方式為Ｃ２，即未經海關查驗、
取樣。），原告所主張與事實不符。又原告於異議、訴訟期間，僅僅提出未具名簽署
之所謂日本報價時之往來文件，實不足以證明其發票價格即為買賣雙方實際交易價格
，原告上開主張顯係事後辯詞，委無足採。三、查本案係按財政部關稅總局駐日代表
查得實際交易價格核估，而該駐日代表即相當於國家之外交人員，其所為查證結果即
為具公信力之證據，因此本案核估價格應無庸置疑，被告按財政部關稅總局驗估處查
得實際交易價格核估，並依法核處，於法並無不合。四、本案事涉緝案之處分，與原
告權益有重大關係，被告自應深入探求具體明確事證以為認定事實之依據，期毋枉毋
縱，才符公平正義。本案財政部關稅總局驗估處係於八十六年三月三十一日首次函請
臺北駐日經濟文化代表處經濟組協查，同年五月十六日補送提貨單等資料，獲該駐外
單位於同年六月四日查復。嗣後為審慎審核原告之異議，及查證具體明確事證，該駐
外單位又於八十七年十二月十八日查復日本輸出商出口申告價格資料，補強本案核處
之具體事證，原告所主張顯係不瞭解本案處理過程而產生誤會所致，殊不足採。五、
按關稅法第七條、第八條規定，報關時應填送貨物進口報單，並檢附提貨單、發票、
裝箱單及其他進口必須具備之有關文件。其中發票應詳細載明貨物名稱、品質、規格
、單價等。本案貨物如為原告所稱之次級品，依上開規定自應於報單或發票上載明，
以盡誠實申報之義務，原告卻未據於報單或發票上載明本案貨物為次級品，事後主張
來貨係次級品，不足採據。又海關對進口貨物之查驗以抽驗為原則，原告如對其原申
報事項如品質等不盡詳細，且關係自身權益時，即應主動檢附有關文件向海關申請查
驗認定，本案經電腦篩選為Ｃ２（應審免驗）通關，原告未主動申請查驗，通關單位
認無必要查驗時，則逕予免驗通關。另原告主張其為久年從事水產貿易事業之公司，
則原告理應熟悉進口報關相關法規之規定，然卻未能於報關時採取正確途徑申請海關
查驗，縱任報單經海關電腦篩選為「應審免驗Ｃ２」通關方式通關放行，致使本案未
經海關查驗、取樣，縱使報關時檢附有進口貨物照片，也因本案貨物品質無法從該照
片窺知，無法據以認定來貨是否係次級品。況本案係按查得實際交易價格核估，來貨
為何等級並無影響，原告答辯理由所稱顯係辯詞，核不足採。六、綜上所述，被告原
處分及維持原處分之一再訴願決定，認事用法洵無不合，原告之訴顯無理由，請予以
駁回等語。
    理  由
按「報運貨物進口而有左列情事之一者，得視情節輕重，處以所漏進口稅額二倍至五
倍之罰鍰，或沒入或併沒入其貨物：一、．．．三、繳驗偽造、變造或不實之發票或
憑證。」及「有違反本條例情事者，除依本條例有關規定處罰外，仍應追徵其所漏或
沖退之稅款。」分別為海關緝私條例第三十七條第一項第三款及第四十四條前段所明
定。另按「從價課徵關稅之進口貨物，其完稅價格以該進口貨物之交易價格作為計算
根據。」、「第一項交易價格，係指進口貨物由輸出國銷售至中華民國實付或應付之
價格。」為行為時關稅法第十二條第一項、第三項所規定。本件原告於八十六年一月
四日委由隆昌曾記報關有限公司向被告報運自日本進口山藥乙批（報單號碼：第ＡＥ
／八五／八一三四／○三九六號），原申報完稅價格新臺幣（以下同）二五五、二四
三元。於放行後，依據財政部關稅總局驗估處查核結果，完稅價格應為六九五、六八
三元，認原告顯有繳驗不實發票，低報價格，偷漏關稅之違法行為，被告乃依據海關
緝私條例第三十七條第一項之規定，處以漏稅額二倍之罰鍰計三五二、三五二元，並
依同條例第四十四條之規定追徵所漏稅款計一七八、五六五元。原告不服，循序提起
行政訴訟，主張如事實欄所載。經查：（一）、原告於八十六年一月四日委由隆昌曾
記報關有限公司向被告基隆關稅局報運自日本進口山藥乙批，原申報完稅價格二五五
、二四三元，貨物放行後，被告依據財政部關稅總局驗估處查核結果，完稅價格應為
六九五、六八三元，此有被告第八七一─四六號緝私報告表附原處分卷可稽，而認原
告顯有繳驗不實發票，低報價格，偷漏關稅之違法行為，被告乃據以處以所漏進口稅
額二倍之罰緩計三五二、三五二元，並追徵所漏稅款計一七八、五六五元，有進口報
單、原告提出之發票（INVOICE)、財政部關稅總局驗估處八十七年十二月三十一日總
驗緝二（一）字第八七六○○二○七號函（檢附簽覆單）、緝私報告表附於原處分卷
可稽。（二）、原告主張被告查證期間，曾通知原告之負責人前去被告緝私案件審議
委員會陳述異議理由，惟被告審議人員每次均馬虎了事，未深入提出其調查結果，茲
原告特再提出日本報價時之往來文件，文內也提到當時新品未出，前期之庫存貨價格
相較於被告所詢之日本當季市價當然較低，以此認定原告低報，實難令人信服等語。
為本件原告自日本報運進口山藥，原申報價格為CFR JPY 1,500/CTN(10KG S)，案經
財政部關稅總局驗估處函請台北駐日經濟文化代表處經濟組查證結果，其真正交易價
格為CFR JPY 2,870,000，每箱價格為CFR JPY 4,100/CTN(10KGS)，是以本件原告原
申報價格並非實際交易價格，自不能以該申報價格作為計算完稅價格之依據，原告顯
有繳驗不實發票之情事，且本件係以台北駐日經濟文化代表處經濟組查得實際交易價
格核估，並非詢之日本當季市價，原告前開主張尚不足採。（三）、原告另主張被告
自始即否決原告所報單價與發票之真實性，究竟發票如何偽造、如何不實，從不提出
理由，令人難服，又本案歷經處理二年，被告曾通知原告前往詢問數次，但仍未深入
查證即草草結案，且於為期三年之查證中，曾已兩次通知原告不同之查證結果，既然
均為委任台北駐日經濟文化代表處查證，何以有兩種版本，可見查證不夠嚴謹，為何
不以原告所提發票與報價單去查證是否真實、有無偽造等語，本件原告自日本報運進
口山藥，原申報價格為CFR JPY 1,500/CTN(10KGS)，案經財政部關稅總局驗估處函請
台北駐日經濟文化代表處經濟組查證結果，其真正交易價格為CFR JPY 2,87 0,000
，每箱價格為CFR JPY4,100/CTN(10KGS)，原告涉有繳驗不實發票，逃漏關稅之情事
，是以本件原告原申報價格並非實際交易價格，自不能作為計算完稅價格之依據，本
件按查得實際交易價格核估，並依法核處，於法並無不合，且查本件係透過駐外單位
查證，為審慎查核本件真正交易價格之具體事證，查證自較費時，至查得之兩種價格
，其中CFR USD 42/CTN(10KGS)，為駐外單位查證尚未有結果前，為確保稅收，乃暫
按駐日代表查得另案類似貨物實際交易價格增估補稅，嗣經台北駐日經濟文化代表處
經濟組查得本件實際交易價格為CFR JPY 2,870,000，且與報關時檢附發票價格不符
，顯示原告涉有提供不實發票，低報價格，偷漏關稅之違法行為，原告此部分主張，
亦尚不足採。（四）、原告又主張一再訴願決定僅重複謂本案經由台北駐日經濟文化
代表處查證結果如何，而從未提具體查驗內容及證明，實令人不服，又世界各地之果
菜買賣，皆有上價、中價、下價之評定，財政部關稅總局從不說明查核產品之等級、
新舊貨及來源產地等細節，強制讓人接受草率查驗之價格，且該產品在當時亦屬新開
發之產品，本地菜販購入較低等級產地之產品，於情理法，並無不妥，財政部關稅總
局不應強制從優認定等語。但被告核定本件貨物之完稅價格，係依據台北駐日經濟文
化代表處經濟組查得本件貨物之實際交易價格而核估，原告原申報價格並非實際交易
價格，自不能作為計算完稅價格之依據，而本件貨物之完稅價格既係依具本件貨物之
真正交易價格核估，原告所提出之申請書、行政院農業委員會漁業署函原告函件、建
議書、經濟部國際貿易局函、剪報、照片等影本，尚不足以據之謂台北駐日經濟文化
代表處經濟組查得本件貨物之實際交易價格為不足採，則原告前開主張，尚不可採。
（五）、綜上所述，原告所訴各節，均尚不足採。被告對原告處以漏稅額二倍之罰鍰
計三五二、三五二元，並追徵所漏稅款計一七八、五六五元。揆諸首揭規定，洵無違
誤，一再訴願決定遞予維持，俱無不合。原告猶執前詞，聲明撤銷，為無理由，應予
駁回。
據上論結，本件原告之訴為無理由，爰依行政訴訟法施行法第二條、行政訴訟法第九
十八條第三項前段，判決如主文。
中    華    民    國     九十        年      四      月      十九       日
                    最 高 行 政 法 院  第 四 庭
                                審 判 長 法  官      葉  振  權
                                         法  官      姜  仁  脩
                                         法  官      吳  錦  龍
                                         法  官      劉  鑫  楨
                                         法  官      吳  明  鴻
右  正  本  證  明  與  原  本  無  異
                                         法院書記官  陳  盛  信
中    華    民    國     九十        年      四      月      十九       日


司法院資訊處製作；財團法人民間司法改革基金會備份。
